【裁判字號】    95,訴,318
【裁判日期】    950817
【裁判案由】    搶奪
【裁判全文】
臺灣臺南地方法院刑事判決               95年度訴字第318號
    公  訴  人  臺灣臺南地方法院檢察署檢察官
    被      告  乙○○
                        （現在臺灣臺南看守所羈押中）
上列被告因搶奪等案件，經檢察官提起公訴（95年度偵字第3314
號）及移送併案審理（95年度偵字第7767號），被告於準備程序
期日就被訴事實均為有罪陳述，本院合議庭裁定由受命法官獨任
進行簡式審判程序，判決如下：
    主  文
乙○○意圖為自己不法之所有，而搶奪他人之動產，累犯，處有
期徒刑壹年。
    事實及理由
一、本件係經被告乙○○於準備程序期日為有罪之陳述，而經本
    院合議庭裁定由受命法官獨任以簡式審判程序加以審理，則
    依據刑事訴訟法第二百七十三條之二、同法第一百五十九條
    第二項之規定，不適用傳聞法則有關限制證據能力之相關規
    定；並得依同法第三百十條之二之準用同法第四百五十四條
    之規定製作略式判決書，依法僅需記載犯罪事實、證據名稱
    及應適用之法條，並得以簡略方式為之，如認定之犯罪事實
    、證據及應適用之法條，與檢察官聲請簡易判決處刑書或起
    訴書之記載相同者，得引用之，合先敘明。
二、本件犯罪事實、證據，除均引用檢察官起訴書記載相同之部
    分（如附件）外，並於起訴書犯罪事實第十三行補充：「乙
    ○○並隨即騎車離去，除將皮包內之現金留供己用，並於同
    日上午八時十九分許及同日上午八時二十一分許，前往臺南
    市○○路二五二號之臺灣土地銀行自動提款機，接續以上開
    搶得之杜興家（甲○○之夫）現金卡提領現金二次，共盜領
    三萬元，其即以此不正方法使國泰世華商業銀行誤信係杜興
    家本人預借現金，足以生損害於杜家興之權益及國泰世華商
    業銀行對現金卡管理之正確性。鐘仕賢並將上開搶得之甲○
    ○皮包丟棄於‧‧‧」；證據則補充：「證人（即被害人）
    甲○○於警詢時之陳述」及「臺灣土地銀行提款機監視錄影
    器之錄影帶翻拍照片二幀、國泰世華銀行交易查詢一紙」。
三、按行為後法律有變更者，適用行為時之法律。但行為後之法
    律有利於行為人者，適用最有利於行為人之法律，刑法第二
    條第一項定有明文。本件被告行為後，刑法總則編於九十四
    年二月二日大幅修正公布後，並於九十五年七月一日正式施
    行，而刑法第二條第一項固修正為「行為後法律有變更者，
    適用行為時之法律，但行為後之法律有利於行為人者，適用
    最有利於行為人之法律」，此乃為與刑法第一條罪刑法定主
    義相互契合，而貫徹法律禁止溯及既往原則，係規範行為後
    法律變更所生新舊法律比較適用之準據法，故刑法第二條第
    一項雖經修正，但因屬適用法律之準據法，本身即無所謂比
    較新舊法之問題，應逕適用裁判時之修正施行後刑法第二條
    之規定以決定適用之刑罰法律，合先說明。而本案相關法條
    之新舊法比較及適用情形，均如附表所示。
四、核被告乙○○所為，係犯刑法第三百二十五條第一項搶奪罪
    及第三百三十九條之二第一項之利用自動付款設備詐欺罪。
    又被告搶奪現金卡之目的係在盜領前揭帳戶內之現金，故所
    犯上開二罪間有方法目的、原因結果之牽連關係，應從一重
    之搶奪罪論處。至於公訴人雖未就被告前揭利用自動付款設
    備詐欺犯行提起公訴，然而，檢察官就犯罪事實一部起訴者
    ，效力及於全部，且此部分亦經檢察官移送併案審理，經核
    又與原起訴之搶奪部分犯行，具裁判上一罪關係，本院自當
    併予審究，附此說明。再者，被告有如起訴書所載之科刑及
    執行事實，其於有期徒刑之執行完畢後，五年以內再犯本件
    有期徒刑以上之罪，為累犯，應依修正前刑法第四十七條規
    定加重其刑。爰審酌被告有多項前科（惟未構成累犯），素
    行非佳，此有臺灣高等法院被告前案紀錄表一份可按，其犯
    罪之動機、目的均係因心生貪念、其手段及導致被害人甲○
    ○、杜興家等均受有財產上之損失，犯罪所生危害程度非輕
    ，其雖經本院通緝到案，惟其尚知坦承犯行，犯罪後之態度
    尚可等一切情狀，量處如主文所示之刑，以資懲儆。
五、爰依刑事訴訟法第二百九十九條第一項前段、第二百七十三
    條之一第一項、第三百十條之二、第四百五十四條，修正後
    刑法第二條第一項前段、刑法第三百二十五條、第三百三十
    九條之二第一項、修正前刑法第五十五條後段、修正前刑法
    第四十七條，刑法施行法第一條之一，判決如主文。
本案經檢察官蔡麗宜到庭執行職務。
中    華    民    國    95    年    8     月    17    日
                  刑事第六庭    法  官  徐千惠
以上正本證明與原本無異
如不服本判決應於送達後10日內向本院提出上訴狀
                                書記官  吳美瑤
中    華    民    國    95    年    8     月    18    日
附表：
┌─┬────────┬──────────┬──────────┬──────────┐
│  │修正施行前刑法之│修正施行後刑法之規定│適用新舊法之基礎事實│適用之結果及所依據理│
│  │規定            │                    │或法條              │由                  │
├─┼────────┼──────────┼──────────┼──────────┤
│一│無              │新增訂刑法施行法第一│被告前開所犯刑法第三│【逕予適用刑法施行法│
│  │（罰金罰鍰提高標│條之一：「中華民國九│百二十條之法定刑中有│第一條之一】        │
│  │準條例第一項前段│十一年一月七日刑法修│「五百元以下罰金」之│                    │
│  │）              │正施行後，刑法分則編│規定。              │本條文之增訂僅係替代│
│  │                │所定罰金之貨幣單位為│                    │罰金罰鍰提高標準條例│
│  │                │新臺幣。九十四年一月│                    │部分條文，與罰金罰鍰│
│  │                │七日刑法修正時，刑法│                    │提高標準條例罰金額度│
│  │                │分則編未修正之條文定│                    │相同，只是貨幣單位由│
│  │                │有罰金者，自九十四年│                    │銀元改成新臺幣，並不│
│  │                │一月七日刑法修正施行│                    │發生有利、不利之問題│
│  │                │後，就其所定數額提高│                    │，亦非法律變更刑度之│
│  │                │為三十倍。但七十二年│                    │條文，並無比較新舊法│
│  │                │六月二十六日至九十四│                    │之問題，應逕予適用。│
│  │                │年一月七日新增或修正│                    │                    │
│  │                │之條文，就其所定數額│                    │                    │
│  │                │提高為三倍。」      │                    │                    │
├─┼────────┼──────────┼──────────┼──────────┤
│二│修正前刑法第五十│已刪除牽連犯之規定。│被告搶奪皮包內之現金│【適用修正前刑法第五│
│  │五條規定：「一行│（即應數罪併罰）    │卡後，即拿取現金卡至│十五條】            │
│  │為而觸犯數罪名，│                    │自動提款機盜領現金，│                    │
│  │或犯一罪而其方法│修正後第五十五條規定│達取得搶奪財物之目的│修正施行後刑法業已刪│
│  │或結果之行為犯他│：「一行為而觸犯數罪│。                  │除牽連犯之規定，此雖│
│  │罪名者，從一重處│名者，從一重處斷。但│                    │非犯罪構成要件或刑度│
│  │斷。」          │不得科以較輕罪名所定│                    │之變更，但因多次犯行│
│  │（該條後段為牽連│最輕本刑以下之刑。」│                    │是否可依牽連犯規定論│
│  │犯規定）        │（僅規定想像競合犯）│                    │以一罪或應予數罪併罰│
│  │                │                    │                    │，顯已影響行為人刑罰│
│  │                │                    │                    │之法律效果，自屬法律│
│  │                │                    │                    │有變更，依修正施行後│
│  │                │                    │                    │刑法第二條第一項規定│
│  │                │                    │                    │比較新、舊法。      │
│  │                │                    │                    │                    │
│  │                │                    │                    │而本案依照新法規定，│
│  │                │                    │                    │因已刪除牽連犯之規定│
│  │                │                    │                    │，即應就被告多次犯行│
│  │                │                    │                    │，分論而以數罪併罰，│
│  │                │                    │                    │不若舊法得依牽連犯之│
│  │                │                    │                    │規定，從一較重之罪，│
│  │                │                    │                    │故自應以適用被告行為│
│  │                │                    │                    │時之舊法，論以牽連犯│
│  │                │                    │                    │，對被告較為有利。  │
│  │                │                    │                    │                    │
├─┼────────┼──────────┼──────────┼──────────┤
│三│修正前刑法第四十│修正施行後刑法第四十│本案被告有起訴書所載│【逕予適用修正前刑法│
│  │七條規定：「受有│七條第一項規定：「受│之科刑確定及執行完畢│第四十七條】        │
│  │期徒刑之執行完畢│徒刑之執行完畢，或一│紀錄，有臺灣高等法院│因被告係於五年以內  │
│  │，或受無期徒刑或│部之執行而赦免後，五│告前案紀錄表乙在卷可│故意再犯本件有期徒刑│
│  │有期徒刑一部之執│年以內故意再犯有期徒│考。                │以上之罪，不論依修正│
│  │行而赦免後，五年│刑以上之罪者，為累犯│                    │前刑法第四十七條，或│
│  │以內再犯有期徒刑│，加重本刑至二分之一│                    │修正後刑法第四十七條│
│  │以上之罪者，為累│。」                │                    │第一項之規定，均構成│
│  │犯，加重本刑至二│                    │                    │累犯，對被告而言，並│
│  │分之一。」      │                    │                    │無有利或不利之情形，│
│  │                │                    │                    │自不生新舊法比較之問│
│  │                │                    │                    │題，準此，自應依刑法│
│  │                │                    │                    │第二條第一項前段之規│
│  │                │                    │                    │定，適用行為時即修正│
│  │                │                    │                    │前刑法第四十七條之規│
│  │                │                    │                    │定，並加重其刑。    │
│  │                │                    │                    │                    │
│  │                │                    │                    │                    │
│  │                │                    │                    │                    │
│  │                │                    │                    │                    │
└─┴────────┴──────────┴──────────┴──────────┘
附件：（95年度偵字第3314號起訴書）
附錄本案論罪科刑法條：
中華民國刑法第325條
（普通搶奪罪）
意圖為自己或第三人不法之所有，而搶奪他人之動產者，處6月
以上5年以下有期徒刑。因而致人於死者，處無期徒刑或7年以上
有期徒刑，致重傷者，處3年以上10年以下有期徒刑。第1項之未
遂犯罰之。
中華民國刑法第339條之2
（違法由自動付款設備取得他人之物之處罰）
意圖為自己或第三人不法之所有，以不正方法由自動付款設備取
得他人之物者，處3年以下有期徒刑、拘役或1萬元以下罰金。以
前項方法得財產上不法之利益或使第三人得之者，亦同。


司法院資訊處製作；財團法人民間司法改革基金會備份。
